臺灣高等法院刑事判決　　　　　　　　99年度上訴字第4517號
上　訴　人　臺灣桃園地方法院檢察署檢察官
被　　　告　LE VAN AN.
指定辯護人　林永祥律師（法扶）
上列上訴人因被告違反電信法等案件，不服臺灣桃園地方法院99
年度訴字第45號，中華民國99年10月21日第一審判決（起訴案號
：臺灣桃園地方法院檢察署98年度偵字第 25649號），提起上訴
，本院判決如下：
    主  文
原判決關於傷害罪部分暨執行刑均撤銷。
LE VAN ANH（黎文英）共同傷害人之身體，處有期徒刑貳年，並
應於刑之執行完畢或赦免後，驅逐出境。
其餘上訴（即被訴違反電信法部分）駁回。
    事  實
一、LE VAN ANH（黎文英）係佳品針織股份有限公司申請核准至
    桃園縣蘆竹鄉○○路 ○段120巷8弄14號廠區工作之越南籍外
    籍勞工，於民國98年05月13日自該工廠逃逸後，即在桃園縣
    蘆竹鄉各處打零工，於民國98年11月8日晚上9時餘許，因真
    實姓名年籍不詳綽號「阿鳳」之成年男子與高攀龍發生衝突
    ，「阿鳳」即於同日晚上09時57分許以門號0000000000號行
    動電話撥打至原由高氏香拾獲（所涉侵占遺失物部分，經臺
    灣桃園地方法院檢察署另案緩起訴處分）交付予LE VAN ANH
    使用門號0000000000號行動電話（所犯收受贓物罪部分，業
    據原判決判處有期徒刑 2月，未據上訴而確定），請其至桃
    園縣蘆竹鄉○○路○段640號衝突現場幫忙，LE VAN ANH旋攜
    帶內裝有菜刀之背包，與在逃之NGUYEN VAN  TUNG、真實姓
    名年籍不詳綽號「阿山」與「阿南」等成年男子，搭乘周佑
    啟駕駛之計程車至上開衝突地點，待同日晚上10時餘許，LE
    VAN ANH、NG UYEN  VAN TUNG、「阿山」、「阿南」與「阿
    鳳」會合後，LE VAN ANH等 5人即共同基於傷害之犯意聯絡
    ，分別持菜刀（未扣案，無證據證明係被告或共犯所有）追
    砍高攀龍，而LE VAN ANH向高攀龍頭部揮砍時，因高攀龍以
    左手抵擋，致左手腕處遭砍中一刀，後高攀龍轉身逃跑時，
    復遭LE VAN A NH等5人中之一人砍中背部左肩胛處，致高攀
    龍受有左手腕撕裂傷併腕股骨折、多條肌腱及尺神經斷裂及
    左腋下砍傷併肌肉斷裂等傷害，LE VAN ANH等人見高攀龍倒
    地後即往億和興公司巷子內逃跑。嗣經警到場處理始循線偵
    悉上情。
二、案經高攀龍訴由桃園縣政府警察局蘆竹分局報請臺灣桃園地
    方法院檢察署檢察官偵查起訴。
    理  由
甲、證據能力部分
壹、按被告以外之人於審判外之言詞或書面陳述，除法律有規定
    者外，不得作為證據；又被告以外之人於審判外之陳述，雖
    不符合同法第159 條之1 至第159 條之4 之規定，但經當事
    人於審判程序同意作為證據，法院審酌該言詞陳述或書面陳
    述作成時之情況，認為適當者，亦得為證據。當事人、代理
    人或辯護人於法院調查證據時，知有第159 條第1 項不得為
    證據之情形，而未於言詞辯論終結前聲明異議者，視為有前
    項之同意，刑事訴訟法第159 條第1 項及第159 條之5 分別
    定有明文。經查，本判決所引用之各該被告以外之人於審判
    外之陳述（包含書面陳述），雖屬傳聞證據，當事人於法院
    審理時均表示同意作為證據方法而不予爭執，且迄至本院言
    詞辯論終結前亦未再聲明異議，本院審酌上開證據資料製作
    時之情況，尚無違法不當及證明力明顯過低之瑕疵，並認為
    以之作為證據應屬適當，揆諸前開規定，認前揭證據資料均
    有證據能力。
貳、按被告之自白，非出於強暴、脅迫、利誘、詐欺、疲勞訊問
    、違法羈押或其他不正之方法，且與事實相符者，得為證據
    ；被告陳述其自白係出於不正之方法者，應先於其他事證而
    為調查，該自白如係經檢察官提出者，法院應命檢察官就自
    白之出於自由意志，指出證明之方法，刑事訴訟法第156 條
    第1 、3 項分別定有明文。故被告之自白須具任意性始有證
    據能力，始能為認定犯罪事實之裁判基礎，在自白是否出於
    任意性有疑義時，應先對自白之任意性為調查；而決定自白
    是否出於任意性，應就客觀之訊問方法及被告主觀之自由意
    思，綜合全部事實而為具體之判斷（最高法院96年度台上字
    第3102號判決意旨可資參照）。經查，被告於98年11月12日
    下午2 時59分許之警詢筆錄，除被告於警詢中僅坦承有下車
    追被害人，但非如筆錄所載「追打」被害人，以及偵查卷第
    十一頁第二行警詢筆錄記載「叫我帶人前往桃園縣蘆竹鄉○
    ○路○段640 號幫忙教訓那兩名臺灣人」，其中「教訓」二
    字被告只有說叫我去幫忙，且說我想先去看看狀況，並沒有
    講到教訓二字，其餘警詢筆錄之記載與錄音帶的內容大致相
    同，有原審99年 3月19日勘驗筆錄在卷可參（見原審卷第45
    至52頁），且其製作過程係採一問一答之方式陳述紀錄，復
    未見警員有何對之施以恐嚇、威脅、利誘等不正取得供述之
    情狀，而有影響被告以自由意志應訊之外部環境，且被告對
    警員所提問各該問題皆能明瞭涵義後基於自由意志而為陳述
    ，是以，可認被告於警詢時所為不利於己之供述，均係出於
    自由意志所為，自得為本案之證據。
乙、實體部分
壹、有罪部分
一、認犯罪事實所憑之證據及其認定之理由：
    訊據被告LE VAN ANH（黎文英）對於98年11月 8日晚上10時
    許與NGUYEN VAN TUNG、「阿山」、「阿南」等人同至桃園
    縣蘆竹鄉○○路○段640號與「阿鳳」會合之事實，固不否認
    ，惟矢口否認有參與揮砍告訴人即被害人高攀龍之犯行，辯
    稱：伊僅係陪同NGUYEN VAN TUNG、「阿鳳」、「阿山」、
    「阿南」等人至上開處所，伊不知道去的目的為何，亦不認
    識告訴人，且伊下計程車時，告訴人已經受傷云云，惟查：
(一)關於被告與NGUYEN VAN TUNG、「阿山」、「阿南」等人與
    「阿鳳」至桃園縣蘆竹鄉○○路○段640號會合之原因、過程
    及本案未扣案菜刀出現之情形：
  1.證人即告訴人高攀龍於警詢、偵查及原審審理時證述：伊於
    98年11月8日晚上9時許，送舅舅鮑威賓回桃園縣蘆竹鄉○○
    路○段640號億和興公司之宿舍，因該宿舍大門被鎖住，鮑威
    賓即以腳踹該大門，嗣該大門內出現一越南籍男子與鮑威賓
    發生爭執，待上開爭執結束伊欲騎機車回去時，在億和興公
    司大門約30公尺處，遭4、5人攔下，其中一人即係先前在億
    和興宿舍發生爭執之越南籍男子等語（見偵卷第28、29頁；
    原審卷71頁反面、第72頁反面、第73頁反面）。
  2.證人即搭載被告、NGUYEN VAN TUNG 、「阿山」、「阿南」
    等人至現場之計程車司機周佑啟於警詢、偵查及原審審理時
    證稱：伊於98年11月08日晚間，因有人以門號0000000000號
    行動電話撥打電話至群揚計程車行叫車，伊即於同日晚間在
    桃園縣蘆竹鄉○○路搭載四名外籍人士至桃園縣蘆竹鄉○○
    路○段640號前，當時被告係坐在副駕駛座，亦表示來回均坐
    伊所駕駛之計程車，且帶路者為被告，到目的地時伊聽到後
    坐有人大叫停車，伊停車後，上開四人遂一起迅速下車，被
    告有把隨身背包攜帶下車等語（見偵查卷第37至43、179至1
    80、175頁、原審卷第67至71頁）。
  3.被告於警詢時供陳：「（問：你有沒有在98年11月8 日打電
    話向群陽計程車行叫車？）有。（問：大概幾點？）晚上 9
    點多。（問：你叫車去哪裡載你？到哪裡載你？）南崁南山
    路一段87號。（問：你跟誰一起上車？）…阿松…全名叫阮
    文松（指NGUYEN VAN TUNG ）…阿南…阿山。（問：你們叫
    計程車載你們去哪裡？）山林路。（問：誰叫你們去的？）
    阿鳳。（他用哪支電話電話聯絡你？）0000000000。（問：
    他叫你去那邊做什麼？）阿鳳跟我講有兩個臺灣人打他，所
    以叫我去那邊幫忙。（問：去教訓他嗎？）阿鳳叫我去那邊
    幫忙，我想說先去看狀況怎樣。（問：你坐車去時車上有無
    帶東西？）有提一袋…阿山準備的…我不太清楚，大概有刀
    ，因為阿山也常被人家欺負，所以都會帶刀械那些東西」等
    語（見偵查卷第 8至13頁、第175、176頁）；復於原審審理
    時供稱：伊於98年11月8日晚上10時許，與NGUYEN VAN TUNG
    、阿山、阿南至桃園縣蘆竹鄉○○路○段640號，渠等到上開
    地點時阿鳳已經在現場等語（見原審卷第第47頁反面、第48
    頁反面）。
  4.又被告於98年11月8 日晚上9 時57分許，阿鳳先以門號0000
    000000號行動電話撥打被告持有門號0000000000號行動電話
    ，被告再以該行動電話於同日晚上10時許撥打電話至群揚計
    程車叫車，有臺灣大哥大資料查詢資料、出車管制表各1 份
    足憑（見偵卷第97頁、第142頁）。
  5.綜上，依上開告訴人之指訴及證人周佑啟之證詞，就本案發
    生之原因、被告行為之分擔及持以攻擊告訴人菜刀之出現等
    節均屬相符，足認98年11月8 日晚間10時許，被告因「阿鳳
    」與告訴人先發生爭執，「阿鳳」即撥打電話請被告至桃園
    縣蘆竹鄉○○路○ 段640 號發生爭執現場幫忙，被告遂攜帶
    裝有菜刀之背包，與NGUYEN VAN TUNG 、「阿山」、「阿南
    」乘坐證人周佑啟駕駛之計程車至案發現場與阿鳳（下稱被
    告等人）會合等情，堪以認定。再者，LE VAN ANH係佳品針
    織股份有限公司於民國97年6 月6 日申請至桃園縣蘆竹鄉○
    ○路○ 段120 巷8 弄14號廠區之越南籍外籍勞工，其於98年
    5 月13日自該公司逃逸一事，有外勞居留資料查詢明細容畫
    面附卷可參（見偵卷第16頁），附此說明。
(二)關於被告、NGUYEN VAN TUNG、「阿鳳」、「阿山」、「阿
    南」等人在案發地點傷害告訴人之經過：
  1.告訴人高攀龍於警詢、偵查及原審審理時證述：伊在億和興
    公司大門附近遭被告等人攔住後，被告等人分別持菜刀，由
    被告先朝伊頭部揮砍，伊因以左手抵擋，遂砍至左手腕一刀
    ，伊見狀掉頭往億和興公司方向躲避，沒跑兩步，被告等人
    復往伊背部左肩胛揮砍一刀，嗣伊因遭被告等人砍中二刀不
    支倒地後，被告等人即跑向億和興公司巷子內等語（見偵查
    卷第27至34、169、170、175頁、原審卷第71至75頁）。
  2.證人周佑啟於警詢、偵查及原審審理時證稱：被告、NGUYEN
    VAN TUNG、「阿山」、「阿南」等人到目的地後上開四人一
    起迅速下車，被告有把隨身背包攜帶下車，上開四人下車後
    伊看見渠等在追打二人，因為跑得很快，進入巷子後就看不
    見了，伊在現場等候2至3分鐘即調車離去，並看到警察巡邏
    車接近等節（見偵查卷第37至43、 179、180、175頁、原審
    卷第67至71頁）。
  3.被告於警詢時供陳：「（問：你們到現場有沒有看到阿鳳和
    臺灣人？）有看到…我們在車上看到他們吵架，阿鳳看到我
    們車子剛停，阿鳳就拿刀砍那臺灣人…我有下車去追那臺灣
    人。（問：你們拿刀朝臺灣人哪一部位砍？）我只有看到手
    。（問：你確定你坐在後面嗎？車子後面嗎？還是司機旁邊
    ？）我是坐司機的旁邊。（問：其他人下車有沒有拿刀下去
    ？）有拿刀。…（問：你們在追打那被害人【指告訴人】時
    ，有沒有要讓被害人死的意思？有沒有說要給他死？）沒有
    想要殺死他…我們過來這邊賺錢很辛苦，要逃跑也很辛苦，
    只想賺錢而已，但被逼著，被欺負著，火大了，所以想給他
    一點教訓而已，不會想殺死他，沒有想會把他砍死」等情，
    有原審勘驗筆錄附卷可考（見原審卷第47頁反面至第49頁、
    第50頁）；又於偵查中供述：「（問：有持菜刀？）是。（
    問：你為何要攻擊高攀龍？）我沒有打，只是跟他們一起去
    ，不知為何要打高攀龍。（問：你當天坐在計程車何座位？
    ）副駕駛座…。」等語（見偵查卷第102、103頁、第175、1
    76頁）。
  4.相互勾稽上開證詞及供述，足認被告與NGUYEN VAN TUNG 、
    「阿山」、「阿南」搭乘計程車到達桃園縣蘆竹鄉○○路 ○
    段640 號前，遂分持被告攜至之菜刀朝告訴人揮砍，被告揮
    砍時因告訴人以左手抵擋而致左手腕部分受有傷害，嗣告訴
    人轉身欲逃離現場時，又遭被告等人向左肩胛揮砍一刀，致
    背部左肩胛處受有傷害，待告訴人因遭揮砍二刀不支倒地後
    ，被告等人旋往億和興公司巷子內跑去，是被告等人有傷害
    告訴人之犯行，洵堪認定。衡諸證人周佑啟僅係上揭時地搭
    載被告之計程車司機，與被告及告訴人間並無嫌隙及恩怨，
    要無設詞誣攀被告，偏坦告訴人之理，是其所為之上開證言
    足堪採信；又告訴人歷次所為證述，就案發原因、其遭受攻
    擊情節之先後順序、身體部位、被告等人持以傷害之工具等
    情節之陳述始終一致，並無矛盾，核與證人周佑啟之證言大
    致相符，自屬事實，其證言均可採信。至被告於原審審理時
    辯稱伊不知於案發時至上開地點目的為何云云（見原審卷第
    10、11頁），惟徵之其在警詢時供陳係「阿鳳」先打電話告
    知伊被 2臺灣人毆打，叫伊去案發現場幫忙等語（見原審卷
    第48頁），且隨後即由其打電話叫計程車、攜帶裝有菜刀之
    背包、指示計程車至現場之路程諸情，顯見被告對於到現場
    之原因應知之甚詳，該部分所辯委屬不實，尚難採信。又被
    告復辯稱伊係最後離開計程車者，伊下車走過去時，看到被
    害人已經受傷，之後伊跟其他共犯一起跑進巷子云云（見原
    審卷第33、49頁），然其於警詢時供稱係因要付計程車資所
    以最後下車，另於原審審理時更供稱係在計程車上告知司機
    等渠等回程時再一起給付車資，其供述前後不一，亦與證人
    周佑啟證述被告係與同坐計程車者一起下車追打高攀龍，及
    高攀龍指陳被告係持菜刀揮砍第一刀之人等節齟齬，足見被
    告所辯伊係最後下車云云，應非事實，洵不足採。
(三)又告訴人確因被告等人上開持菜刀攻擊之行為，受有左手腕
    撕裂傷併腕股骨折、多條肌腱及尺神經斷裂及左腋下砍傷併
    肌肉斷裂傷害，有長庚醫療財團法人林口長庚紀念醫院99年
    4 月22日（九九）長庚院法字第0307號函暨所附病歷資料等
    件在卷可憑，復有現場暨告訴人受傷照片資為佐證（見偵查
    卷第36頁至第37頁、第40頁至第47頁、第88頁、第 112頁至
    第116頁）。
(四)再證人周佑啟對於被告等人傷害告訴人所持凶器為木棍（見
    偵卷第43頁、第 179頁；原審卷第69頁）、參與傷害犯行之
    人數為四人（見偵卷第39頁、第 179頁；原審卷第69頁），
    及被告案發當日所穿之服裝（見原審卷第71頁）等陳述雖有
    部分與告訴人之指訴及被告之供述不同，惟按告訴人、證人
    之陳述有部分前後不符，或相互間有所歧異時，究竟何者為
    可採，法院仍得本其自由心證予以斟酌，非謂一有不符或矛
    盾，即應認其全部均為不可採信；尤其關於行為動機、手段
    及結果等之細節方面，告訴人之指陳，難免故予誇大，證人
    之證言，有時亦有予渲染之可能；然其基本事實之陳述，若
    果與真實性無礙時，則仍非不得予以採信，此經最高法院著
    有74年台上字第1599號判例足資參照。且證人之證詞具有其
    特殊性，與物證或文書證據具有客觀性及不變性並不相同，
    蓋人類對於事物之注意及觀察，有其能力上之限制，未必如
    攝影機或照相機般，對所發生或經歷的事實能機械式無誤地
    捕捉，亦未必能洞悉事實發生過程之每一細節及全貌，且常
    人對於過往事物之記憶，隨時日之間隔而漸趨模糊或失真，
    自難期其如錄影重播般地將過往事物之原貌完全呈現；此外
    ，因個人教育程度、生活經驗、語言習慣之不同，其表達意
    思之能力與方式，亦易產生差異，故供述證據每因個人觀察
    角度、記憶能力、表達能力、誠實意願、嚴謹程度及利害關
    係之不同，而有對相同事物異其供述之情形發生，而其歧異
    之原因，未必絕對係出於虛偽所致。是證人周佑啟所證情節
    ，雖就細節部分略有出入，然其基本事實即被告等人有攻擊
    告訴人等情則與告訴人之指訴大抵一致，自堪以採信。況且
    證人周佑啟，僅係搭載被告、NGUYEN VAN  TUNG、「阿山」
    、「阿南」至現場之計程車司機，自難知悉在案發現場尚有
    「阿鳳」存在，且其係在計程車內見聞案發經過，因受限於
    觀察角度，亦難確認被告等人傷害告訴人之器具為何，又其
    為搭載被告之計程車司機，衡情當不至特別留意被告搭乘時
    之服裝，是不因其證稱傷害告訴人者僅係搭乘計程車者、被
    告等人有持圓棍，及對於被告所著服裝與告訴人、被告不同
    等事，遽認其所述不實。
(五)又按刑法上共同正犯之行為分擔認定，「上訴人等 4人同時
    同地基於同一原因圍毆被害人等2人，其中1人因傷致死，當
    時既無從明確分別圍毆之對象，顯係基於一共同之犯意分擔
    實施行為，應成立共同正犯，並同負加重結果之全部罪責」
    、「共同正犯間，非僅就其自己實施之行為負其責任，並在
    犯意聯絡之範圍內，對於其他共同正犯所實施之行為，亦應
    共同負責，上訴人既持扁擔，邀帶他人共同行毆，即無區別
    刀傷、木器傷而分負責任之理」、「上訴人既與某甲同用扁
    擔將某乙毆傷以致身死，則死亡之結果，自係上訴人等合同
    行為所致，無論死於何人所加之傷，在共犯間均應同負全部
    之責，並無分別何部分之傷孰為下手人之必要」、「共同實
    施犯罪行為之人，在合同意思範圍以內，各自分擔犯罪行為
    之一部，相互利用他人之行為，以達其犯罪之目的者，即應
    對於全部所發生之結果，共同負責」，此分別有最高法院69
    年度台上字第1931號判例、32年度上字第1905號判例、27年
    度上字第 755號判例、28年度上字第3110號判例可資參照。
    核本案被告自「阿鳳」電邀其幫忙後，即撥打電話呼叫計程
    車，與NGUYEN VAN  TUNG、「阿山」、「阿南」共乘計程車
    至案發現場，在計程車中指示路程，攜帶裝有菜刀之背包，
    下計程車後與「阿鳳」會合後，被告等人旋分持菜刀揮砍告
    訴人，其自事發迄事件結束為止均全程參與，揆諸上開說明
    ，足認被告、NGUYEN VAN  TUNG、「阿鳳」、「阿山」、「
    阿南」等人有傷害之犯意聯絡及行為分擔明確。
(六)綜上所述，被告與NGUYEN VAN  TUNG、「阿鳳」、「阿山」
    、「阿南」等人共同傷害高攀龍之犯行，事證已明，洵堪認
    定，自應依法論科。
二、起訴書雖以被告所為，係犯刑法第 271條第2項、第1項之殺
    人未遂罪嫌云云。惟查：(一)公訴人認被告與NGUYEN  VAN
    TUNG、「阿鳳」、「阿山」、「阿南」等人持菜刀朝告訴人
    頭部、背部及上半身砍殺、毆打，係基於殺人犯意而為之。
    惟按殺人與傷害之區別，應以有無殺意為斷，其受傷之多寡
    及是否為致命部位，輕重如何，有時雖可藉為認定有無殺意
    之參考，究不能據為絕對標準，最高法院著有18年度上字第
    1309號及19年度上字第 718號判例可資佐參。另按殺人未遂
    之成立，以有殺害他人生命之故意，著手於殺人之實行而未
    發生死亡之結果為要件；倘無使人喪失生命之故意，僅在使
    其身體、健康受到傷害，則為傷害罪。故殺人未遂、傷害之
    區別，端賴行為人行為時，究出於殺人或傷害之犯意而定。
    至殺人犯意之存否，固係隱藏於行為人內部主觀之意思，被
    害人傷痕之多寡、受傷處所是否即為致命部位、傷勢輕重程
    度、加害人下手情形、所用兇器為何，並與被害人曾否相識
    、有無宿怨等情，雖不能執為區別殺人與傷害之絕對標準，
    然仍非不得盱衡審酌事發當時情況，觀其行為動機，視其下
    手情形、用力輕重、砍向部位之手段，佐以其所執兇器、致
    傷結果、與被害人之關係暨行為後之情狀等予以綜合觀察論
    斷。(二)告訴人於原審審理時證述：伊遭砍傷之部位在左手
    腕及背部（近左肩胛處）各一刀等語（見原審卷第72頁），
    並有長庚醫療財團法人林口長庚紀念醫院99年04月22日（九
    九）長庚院法字第0307號函暨所附病歷資料附卷可稽。且告
    訴人另證稱：「（問：你有無跑到巷子裡？）沒有，但他們
    砍完我後，有跑到億和興公司的巷子裡面，可能要去找我舅
    舅…我人倒在那邊，他們就不管我了」等語（見原審卷第73
    、74頁），復參以被告等人所持之菜刀能將告訴人之手腕、
    左腋下肌腱砍斷，有上開函文暨所附照片附卷可稽，而被告
    等人除砍中告訴人之手腕、左肩胛外，在傷害告訴人過程中
    ，亦有諸多攻擊身體致命部位之機會，惟被告等人均捨此未
    為，僅致告訴人受有上開傷害，足徵被告等人係為教訓告訴
    人而僅有傷害犯意甚明。復審之，被告等人於傷害告訴人過
    程中，苟有殺害告訴人之意，於告訴人倒地之際即可揮刀猛
    砍告訴人頭、頸等部取其性命，渠等捨此不為，且逕行離去
    ，足見渠等無殺人之意甚明。又告訴人遭被告等人分持質地
    堅硬之菜刀砍傷，且被告等人人數多達 5人，若有意致告訴
    人於死地，當非難事。然觀之告訴人受傷部位在手腕、左肩
    胛等處，足認被告等人揮砍時，已避免砍殺致命部位。(三)
    是綜上各項事證綜合判斷，及參酌被告等人與告訴人間本無
    深仇大恨，僅因細故發生爭執，委無殺人之動機，告訴人雖
    受有上揭傷害，但該等傷害非重等各情，當可認被告等人應
    係基於傷害之犯意為之，而非基於殺人之犯意。公訴人認被
    告一方係基於殺人之故意，犯殺人未遂罪，容有誤會。
三、核被告所為，係犯刑法第277條第1項之傷害罪。被告與NGU-
    YEN VAN TUNG、「阿鳳」、「阿山」、「阿南」等成年人間
    ，就上揭傷害犯行，有犯意聯絡及行為分擔，皆為共同正犯
    。又檢察官認被告係犯同法第 271條第2項、第1項之殺人未
    遂罪，容有未洽，惟起訴之基本社會事實同一，爰依法變更
    起訴法條。
四、原審就此部分犯行變更起訴法條以被告犯普通傷害罪證明確
    ，予以論罪科刑，固非無見，惟查：（一）按刑罰之量定，
    固屬法院自由裁量之職權行使，惟刑事審判之量刑，旨在實
    現刑罰權之分配的正義，故法院對科刑判決之被告量刑，應
    符合罪刑相當原則，使罰當其罪，以契合人民之法律感情。
    此所以刑法第57條明定科刑時應審酌一切情狀，尤應注意該
    條所列各款情形，以為科刑輕重之標準，最高法院95年度台
    上字第1779號著有判決可參。本件告訴人因被告LE VAN ANH
    持刀往其頭部砍下，其以左手抵擋，造成被害人左手腕深部
    切割傷併肌腱神經斷裂之傷害，足見被告揮砍力道之強勁，
    倘若被害人未以左手抵擋，而直接砍中被害人頭部，即有可
    能造成被害人更為嚴重之傷害，且被告砍傷被害人後，被告
    等人仍不知停止而繼續追砍，並再砍傷被害人左胸，被告犯
    行實非輕微，又被告事發迄今均未與告訴人和解，且迭於法
    院審理時仍否認犯罪，犯後態度實屬不佳，而原審僅就傷害
    罪部分判處被告有期徒刑1年3月，尚屬過輕，檢察官依循告
    訴人之請求提起上訴，指摘原判決此部分不當，尚非無理由
    。（二）被告為越南籍外國人，原判決漏未依刑法第95 條
    規定，諭知於刑之執行完畢或赦免後，驅逐出境，亦有未洽
    。原判決既有上揭可議之處，自屬無可維持，自應由本院將
    原判決關於傷害罪部分暨執行刑均予撤銷，並就傷害部分自
    為判決。爰審酌被告為逃逸外勞，僅因「阿鳳」與告訴人發
    生糾紛，即夥同NGUYEN VAN TUNG、「阿鳳」、「阿山」、
    「阿南」等人出手傷害告訴人，被告與告訴人素不相識，卻
    任意出手傷人，兼衡渠等所造成告訴人之傷勢，犯後未達成
    和解，迄今未賠償告訴人之損害，且犯罪後飾詞委責傷害犯
    行，及其犯罪動機、目的、手段、智識程度、生活狀況等一
    切情狀，量處如主文第二項所示之刑。再檢察官就被告涉犯
    殺人未遂部分具體求刑有期徒刑6年，惟該部分應變更起訴
    法條為傷害罪，業如前述，本院自應依傷害罪量處其刑，是
    公訴人上開求刑，容有誤會，附此說明。末查，被告為越南
    國籍之人，為外國人，其受本件有期徒刑以上刑之宣告，併
    依刑法第95條規定，諭知於刑之執行完畢或赦免後，驅逐出
    境。至扣案之菜刀4把及圓棍1枝，經鑑定後均未有血跡反應
    ，有桃園縣政府警察局蘆竹分局刑案現場勘查報告附卷可參
    （見偵卷第150頁），被告否認為其所有，且非現場所扣得
    ，難認係供被告及共犯犯罪所用之物，亦非違禁物，自不宣
    告沒收；另扣案之門號000000 0000號行動電話SIM，並非被
    告所有，扣案NOKIA、SONYERIC SSON牌及紫白色行動電話各
    1支（內均含SIM卡）、健保卡2張，難認與本案有直接關係
    ，均不宣告沒收；又被告及共犯用以攻擊告訴人之菜刀，均
    未扣案，且無證據證明係渠等所有，又非違禁物，爰不予宣
    告沒收。
貳、無罪部分：
一、公訴意旨另略以：被告另基於意圖為自己不法之利益，自98
    年10月初起，在桃園縣某不詳處所，將門號0000000000號行
    動電話SIM 卡插用於其所有之行動電話內，接續使用該門號
    與他人聯絡。因認被告涉犯電信法第56條第1 項之以無線方
    式盜用他人電信設備通信罪。
二、按犯罪事實應依證據認定之，無證據不得認定犯罪事實；又
    不能證明被告犯罪者，應諭知無罪之判決，刑事訴訟法第15
    4條第2項、第301條第1項分別定有明文。又認定不利於被告
    之事實須依積極證據，苟積極證據不足為不利於被告事實之
    認定時，即應為有利被告之認定，更不必有何有利之證據，
    最高法院30年上字第816號判例可資參照。
三、公訴人認被告涉有竊盜違反電信法罪行，無非以高氏香、阮
    家華等人之證述，及門號0000000000號行動電話之雙向通聯
    記錄為其主要論據。訊據被告堅決否認上開犯行，辯稱：門
    號0000000000號行動電話SIM 卡係伊於98年10月間由證人高
    氏香處取得，該門號屬預付卡門號，伊縱有取得該門號 SIM
    卡撥打，其門號內之金額均係由伊或高氏香儲值而得，並無
    不法利益等語。
四、經查：
(一)觀之證人阮家華於警詢時證述：門號0000000000號行動電話
    係伊於97年 5月間向台灣大哥大股份有限公司所申辦，該門
    號SIM 卡於97年間在桃園市火車站前之舞廳遺失等語（見偵
    卷第19、22頁）；證人高氏香於警詢時證稱：伊於98年7、8
    月間拾得該 SIM卡，伊曾使用該SIM卡撥打電話約3個月，伊
    係於98年10月初將該SIM卡交付予被告等語（見偵卷第144反
    面、145頁），復稽之卷附台灣大哥大股份有限公司99年9月
    10日法大字 099125323號書函暨門號儲值明細所載（見原審
    卷第174至179頁反面），該門號為預付卡門號，申辦人為阮
    家華（NGUY ENGIA HOA），並於97年05月13日開通，申辦時
    收費345元，其內含345元通話費，通話費如用完後購買補充
    卡補充通話金額，且該門號於證人高氏香98年07月使用至98
    年10月交付被告間，已儲值約5次，其金額達1,750元，而每
    次儲值時，前次儲值卡均已使用完畢等情，則互核證人前揭
    陳述與上開儲值記錄，足認被告於98年10初取得該 SIM卡後
    ，阮家華上開儲值之費用早已使用殆盡，並由證人高氏香儲
    值使用中，而被告係由證人高氏香處取得該SIM卡，該SIM卡
    內若有餘額亦係經證人高氏香所同意被告使用，準此，自難
    認有構成電信法第56條第 1項之要件，上開公訴意旨所指被
    告此部分犯行，尚不能證明。
(二)檢察官雖就此部分以：電信法第 1條前段「為健全電信發展
    ，增進公共福利，保障通信安全及維護使用者權益，特制定
    本法」之規定，電信法應包含電信管理，以確保電信使用之
    正確性，進而電信法第56條第 1項之規定，除保障使用者權
    益外，仍應包含維護電信使用之正確性，避免電信設備遭人
    濫用，況電信法第56條第 1項之構成要件，亦無限定於盜用
    他人電信設備通信者須損害他人財產，據此，雖為預付卡門
    號，但仍須申辦人持以證件申請辦理，使主管機關或電信公
    司得以知悉該門號之申辦人身分，苟預付卡門號未經申辦人
    同意而遭他人任意使用，則勢必影響主管機關及電信公司對
    於電信管理之正確性，從而，本案之上開門號雖為預付卡門
    號，且申辦人亦無儲值通話費用，但被告未經申辦人阮家華
    之同意而使用該門號，仍應影響電信管理而有成立電信法第
    56條第 1項之餘地，原審判決未審酌於此，有判決理由不備
    之違法，原判決認事用法容有違誤云云為由提起上訴。經查
    ：本案之上開門號為預付卡門號，且申辦人亦無儲值通話費
    用，雖被告未經申辦人阮家華之同意而使用該門號，然互核
    前述證人證述與上開儲值記錄，足認被告於98年10初取得該
    SIM 卡後，原申租人阮家華上開儲值之費用早已使用殆盡，
    並由證人高氏香儲值使用中，而被告係由證人高氏香處取得
    該SIM卡，該SIM卡內若有餘額亦係經證人高氏香所同意被告
    使用，是堪認被告並無為自己不法利益之主觀犯意，此顯與
    電信法第56條第 1項之罪，係以行為人須具有「意圖為自己
    或第三人不法之利益」之主觀犯意之要件有間，自難遽以該
    罪相繩。
(三)綜上，復查無其他積極證據，足資證明被告確有公訴意旨所
    指此部分犯行，揆諸首揭規定及說明，本件被告此部分犯罪
    應屬不能證明，原審基此為被告無罪之諭知，尚無違誤，應
    予維持。檢察官上訴猶執前詞指摘原判決此部分不當，非有
    理由，應予駁回。
據上論斷，應依刑事訴訟法第368條、第369條第1項前段、第364
條、第299條第1項前段、第300條，刑法第28條、第277條第1項
、第95條，判決如主文。
本案經檢察官王壬貴到庭執行職務。
中    華    民    國  100    年    3    月    15    日
                  刑事第七庭 審判長法  官  陳憲裕
                                   法  官  楊智勝
                                   法  官  游紅桃
以上正本證明與原本無異。
被告不得上訴。
檢察官如不服本判決，應於收受送達後10日內向本院提出上訴書
狀，其未敘述上訴之理由者並得於提起上訴後10日內向本院補提
理由書（均須按他造當事人之人數附繕本）「切勿逕送上級法院
」。
                                   書記官  戴伯勳
中    華    民    國   100    年    3     月    15    日
附錄本案論罪科刑法條：
中華民國刑法第277條第1項（普通傷害罪）
傷害人之身體或健康者，處 3 年以下有期徒刑、拘役或 1 千元
以下罰金。